【裁判字號】    92,易,1967
【裁判日期】    921031
【裁判案由】    家暴傷害罪
【裁判全文】
臺灣高雄地方法院刑事判決                        九十二年度易字第一九六七號
    公  訴  人  臺灣高雄地方法院檢察署檢察官
    被      告  丁○○
右列被告因家暴傷害罪案件，經檢察官聲請簡易判決處刑（九十二年度偵字第一五四
一二號），嗣本院簡易庭認不宜逕以簡易判決處刑，移由本院改依通常程序審理，本
院判決如左：
    主  文
丁○○無罪。
    理  由
一、公訴意旨略以：被告丁○○係告訴人甲○○之妻舅，二人屬家庭暴力防治法第三
    條第四款所定之成員關係。緣告訴人林岡山與其妻乙○○○（簡易判決處刑書誤
    載為蔡林秀女）因故發生爭吵，乙○○○乃於民國九十二年六月五日下午三時，
    邀其弟即被告丁○○前往高雄縣鳳山市○○○路二之一號四樓住處協調。於協調
    過程中，因告訴人甲○○質問乙○○○「何以其手部受傷住院均未前往醫院探望
    ？」；及「為何摔祖先牌位，你們祖先牌位有被摔嗎？」，竟引起被告丁○○不
    滿，隨基於傷害犯意，用腳踹、踢告訴人甲○○，致甲○○受有前胸部抓傷溢血
    （三×零點二、三點五×零點二、一×零點二、零點五×零點二公分）、腹側部
    抓傷（二×一公分）、左手上間三角部溢血抓傷（四點五×零點二公分）及頸後
    部溢血三點五×零點二公分等傷害，因認被告丁○○涉有刑法第二百七十七條第
    一項之傷害罪嫌。
二、按犯罪事實應依證據認定之，無證據不得推定其犯罪事實；又不能證明被告犯罪
    者，應諭知無罪之判決，刑事訴訟法第一百五十四條第二項、第三百零一條第一
    項前段分別定有明文。另按，刑事被告在被判罪確定之前，應被推定為無罪及被
    告並無自證無罪之義務，均為刑事訴訟之基本原則，是以被告否認犯罪所持之辯
    解，縱無可取，仍不得因此資以為反證其犯罪之論據（參照最高法院八十七年度
    台上字第三四七一號判決）。又認定犯罪事實所憑之證據，雖不以直接證據為限
    ，間接證據亦包括在內，然而無論直接或間接證據，其為訴訟上之證明，須於通
    常一般之人均不致有所懷疑，而得確信為真實之程度者，始得據為有罪之認定，
    倘其證明尚未達到此一程度，而有合理之懷疑存在而無從使事實審法院得有罪之
    確信時，即應由法院為諭知被告無罪之判決（參照最高法院七十六年台上字第四
    九八六號判例）。至告訴人之告訴，係以使被告受刑事訴追為目的，是其陳述是
    否與事實相符，仍應調查其他證據以資審認（參照最高法院五十二年台上字第一
    三００號判例）。
三、公訴人認被告丁○○涉有前述傷害罪嫌，係以告訴人甲○○之指訴及其提出之蔡
    善教診所診斷證明書一紙，資為論罪依據。
四、訊據被告丁○○固供承有於前揭時地前往告訴人甲○○住處協調之事，惟堅決否
    認傷害犯行，辯稱：案發當天因我姊夫甲○○與我姊姊乙○○○吵架，甲○○叫
    我姊姊打電話給我父親，要我父親去處理，我父親就與我從嘉義搭戊○○的計程
    車到高雄來幫他們協調，後來談不成，我姊姊打電話叫警察來，里長也來了，都
    講不成，我們就離開了，我並未毆打或踢腳甲○○，且戊○○當時也有上樓等語
    。經查：
（一）告訴人於警訊中係指訴：被告以腳踢我胸口，他腳上剛好有穿皮鞋，造成我前
      胸部抓傷溢血、腹側部抓傷、左手上間三角溢血擦傷等語，惟嗣於本院調查時
      則改稱：我身上的抓傷，是被我太太乙○○○在案發當天早上抓傷的，因為當
      時她誤會我有外遇所以抓傷我等語（見本院九十二年九月二十二日訊問筆錄）
      ，則告訴人對於被告傷害行為造成之傷勢前後指訴不一，且依告訴人之前開指
      訴，可知其所指遭被告踢傷之情形，應僅指驗傷診斷書所載「前胸部溢血」部
      分之傷勢，合先敘明。又告訴人於本院九十二年九月二十二日調查時先是指稱
      ：被告踢我的時候，還有一位司機戊○○及被告父親、我太太在場，可以證明
      被告確實有踢我等語，然經本院當庭提示證人戊○○係證稱「並未看見被告有
      為任何傷害犯行」等情後，告訴人嗣於本院同年十月六日調查時始改稱：案發
      時戊○○並不在場等語，可知告訴人對於案發時在場人之陳述亦先後不一。準
      此，告訴人之指訴既有上開前後不一之瑕疵，本院自難僅憑其指訴遽認被告涉
      有傷害犯行。
（二）證人即告訴人之妻乙○○○於本院調查時證稱：案發當天下午我叫我弟弟即被
      告丁○○與父親來幫我協調時，被告並無任何傷害犯行，我先生甲○○身上的
      傷是在當天早上被我打的，因為在案發當天凌晨，我先生在外面的女人那邊睡
      覺沒回家，被我發現，我在那個女人家門口從當天凌晨四點多等到早上九點，
      看到那個女人穿睡衣開門，我當時原本躲在樓梯轉角下，我看到我先生一出來
      ，我就過去抓住他的手並質問他，他就打我的頭，我就倒下去，而我倒在地上
      時，甲○○還在打我，我就躺著用腳踢他，應該是踢到腹部附近，他才要離開
      ，我趕快爬起來打他，他又拉我的頭髮，繼續打我，我們就雙方互打，後來我
      與我先生回家後就說要離婚，所以才叫被告與我父親來協調等語（見本院九十
      二年九月十八日訊問筆錄），查證人乙○○○於警訊時即為同上內容之證述，
      且與告訴人所自承：案發當天凌晨我是去別人家，後來在早上被乙○○○發現
      時，雙方有發生拉扯，當時我的衣服都被抓破，乙○○○有跌倒在地上等情大
      致相符（見本院九十二年九月二十二日訊問筆錄），是證人乙○○○之前述證
      詞應堪予採信。再觀諸告訴人提出之診斷證明書，雖記載其前胸部有溢血之傷
      勢，然經本院向蔡善教診所函查告訴人之病歷，依其函覆病歷所附之傷勢圖，
      告訴人胸部並無任何傷勢，而是在腹部（肚臍附近）有抓傷及溢血等傷勢（詳
      參本院卷附之蔡善教診所回函及檢附之病歷資料），則此部分傷勢核與證人乙○○○所稱「我倒在地上時踢到他腹部附近」等情極為吻合，由此益足證證人
      乙○○○之前開證詞為真，反之，告訴人指訴遭被告踢傷胸部一情，則尚屬無
      從證明。
（三）再查，被告與證人乙○○○均一致陳稱「案發當天協調時戊○○亦在場」之情
      ，參以告訴人於本院九十二年九月二十二日調查時亦為相同陳述，足認證人戊○○於案發當天確實在場。而依證人戊○○於本院調查時係結證稱：案發當天
      是我開計程車載丁○○與他父親到甲○○高雄鳳山住處，當天很熱，我在樓下
      等一陣子實在很熱就上去看，我上去時看到甲○○夫妻兩人在鬧，都是家務事
      ，雙方有誤會，說太太沒去看先生，還摔祖先牌位，我當時有勸他們夫婦，後
      來丁○○的父親九十幾歲了身體不舒服坐不住，我就與丁○○、他父親一起下
      樓，大家不歡而散，過程中並未看到丁○○踢告訴人等語（見本院九十二年九
      月十八日訊問筆錄），是仍無從證明被告有踢傷告訴人之情。
綜上所述，公訴人之指訴並無法使本院得到被告有傷害告訴人之確信有罪心證，此外
，復無其他積極證據足證被告有何傷害犯行，核諸前開條文及判例之說明，本院自應
為被告無罪之諭知。
五、據上論斷，應依刑事訴訟法第四百五十二條、第三百零一條第一項前段，判決如
    主文。
本案經檢察官丙○到庭執行職務。
中      華      民      國      九十二      年    十  月    三十一    日
                                  臺灣高雄地方法院刑事第十三庭
                                      審判長法  官  張世賢
                                            法  官  洪榮家
                                            法  官  周玉群
右正本證明與原本無異。
如不服本判決，應於判決送達後十日內，向本院提出上訴狀。
                                            書記官  陳瓊芳
中      華      民      國      九十二      年    十    月    三十一    日


司法院資訊處製作；財團法人民間司法改革基金會備份。
